【裁判字號】    98,訴緝,101
【裁判日期】    981210
【裁判案由】    妨害自由等
【裁判全文】
臺灣桃園地方法院刑事判決             98年度訴緝字第101號
公  訴  人  臺灣桃園地方法院檢察署檢察官
被      告  甲○○
上列被告因妨害自由等案件，經檢察官提起公訴（95年度偵字第
16626 號），關於被告甲○○部分，本院判決如下：
    主  文
甲○○共同以非法方法，剝奪人之行動自由，處有期徒刑伍月，
，如易科罰金以新台幣壹仟元折算壹日，減為有期徒刑貳月又拾
伍日，如易科罰金以新台幣壹仟元折算壹日；又共同意圖為自己
不法之所有，以恐嚇使人將本人之物交付未遂，處有期徒刑陸月
，如易科罰金以新台幣壹仟元折算壹日，減為有期徒刑參月，如
易科罰金以新台幣壹仟元折算壹日；應執行有期徒刑伍月，如易
科罰金以新台幣壹仟元折算壹日。
    事  實
一、張麟德（未到案，另結）經由乙○○介紹而與丙○○相識，
    並受丙○○委託代為催討新台幣（下同）458 萬元之債務，
    詎張麟德竟向丙○○無端索取32,000元之代價，經丙○○告
    知乙○○後，乙○○便建議丙○○取消委託，張麟德因而心
    生不滿，遂夥同具有妨害自由、傷害、恐嚇取財之犯意聯絡
    之黃發明（未到案，另結）、甲○○等人共乘甲○○所有車
    號IW-6547 號自用小客車，另有具妨害自由、傷害犯意聯絡
    約八人左右之成年男子乘坐另二輛自小客車共同前往，於民
    國95年7 月24日晚間，前往桃園縣大溪鎮○○路657 巷15
    號丙○○住處，嗣於同日晚間8 時50分許，行至桃園縣大溪
    鎮○○路657 巷口時，適乙○○駕駛車號KT-4 700號自用小
    客車，與丙○○在該處會合，正欲躲避張麟德等人而欲共同
    離去丙○○住處，張麟德乃將乙○○所駕車輛攔下，並將該
    車車門打開，由黃發明強行將乙○○之車鑰匙取下，乙○○
    見狀遂急忙下車逃離現場，旋為黃發明及另一不詳男子所追
    及，並遭黃發明徒手毆打後，強行押上甲○○所駕車輛，並
    由張麟德、黃發明分坐左右看管，另黃發明嚇令丙○○駕駛
    乙○○上開車輛，並由另一輛與張麟德等人同行之車輛跟隨
    在丙○○所駕車輛之後，以防丙○○逃跑，渠等一同前往丙○○上開住處，並由張麟德、黃發明、甲○○三人將乙○○
    、丙○○押入丙○○住處，張麟德3 人在該處強行取走乙○○、丙○○之行動電話，以防乙○○、丙○○二人對外連絡
    ，並共同毆打乙○○，由張麟德持酒瓶敲打乙○○之右前額
    並以皮鞋踢踹乙○○之左肋骨、黃發明以腳踢踹乙○○之左
    腳、甲○○以拳頭擊打乙○○之胸部，致乙○○受有右側頭
    皮血腫、右上眼瞼約3 公分長裂傷、左膝、左小腿及右足多
    處擦傷、左踝及左足跟瘀腫等傷害，隨後張麟德又嚇令乙○○與丙○○跪在地上，並恫稱「不然就要拿鏟子給乙○○自
    己挖洞準備活埋」及「10萬元只夠乙○○2 人買冥紙」等語
    ，強逼2 人籌錢支付討債費用，致乙○○2 人心生恐懼，惟
    尚未談妥價錢，即因乙○○之女邱佳瑩報警處理，而為警於
    同日晚間11時10分許，在上址查獲，張麟德等三人之恐嚇取
    財行為因而未遂，警方並在丙○○住處客房吊掛衣服處之後
    方，找到為張麟德藏匿之乙○○。
二、案經乙○○訴由桃園縣政府警察局大溪分局報告臺灣桃園地
    方法院檢察署檢察官偵查起訴。
    理  由
壹、證據能力：
一、按被告以外之人於審判外之言詞或書面陳述，除法律有規定
    者外，不得作為證據。又被告以外之人於審判外之陳述，雖
    不符前4 條之規定，而經當事人於審判程序同意作為證據，
    法院審酌該言詞陳述或書面陳述作成時之情況，認為適當者
    ，亦得為證據。當事人、代理人或辯護人於法院調查證據時
    ，知有第159 條第1 項不得為證據之情形，而未於言詞辯論
    終結前聲明異議者，視為有前項同意，刑事訴訟法159 條第
    1 項、第159 條之5 分別定有明文。查證人乙○○、丙○○
    於警詢之證述，共犯證人張麟德、黃發明於警詢時除關於自
    己部分之陳述，就有關於其他共同被告所為之陳述，固係審
    判外之陳述而屬傳聞證據，惟被告甲○○及就上開審判外之
    陳述，於本院審理中，知有該項證據，未曾於言詞辯論終結
    前聲明異議，而本院審酌該等證人陳述作成時之情況，並無
    違法取證及證明力過低之瑕疵，亦認以之作為證據為適當，
    依前揭規定說明，自有證據能力。
二、次按被告以外之人於審判中滯留國外或所在不明而無法傳喚
    ，其於司法警察調查中所為之陳述，經證明具有可信之特別
    情況，且為證明犯罪事實之存否所必要者，得為證據，刑事
    訴訟法第159 條第1 項、第159 條之3 第3 款分別定有明文
    。查本件證人乙○○、丙○○經本院合法通知及拘提均未到
    庭，有本院送達證書、拘票可參，是該二證人均已因所在不
    明而無法傳喚。然該二證人於警詢時關於本案待證事實之陳
    述，分係其等對於親身經歷如何遭妨害自由、傷害、恐嚇索
    討金錢之經過，其等陳述均詳實，復核與證人乙○○現場所
    受傷勢、查獲員警許芳雄於本院所證之查獲現場情狀相符，
    又無其他證據證明證人乙○○、丙○○之警詢筆錄內容有受
    污染而不宜作為證據之瑕疵，是其等陳述具有可信之特別情
    況，且為證明被告上開犯罪事實存否所必要，依前開規定所
    述，其等於警詢之陳述自具有證據能力。
三、按被告以外之人於偵查中向檢察官所為之陳述，除顯有不可
    信之情況者外，得為證據，刑事訴訟法第159 條之1 第2 項
    定有明文。查證人乙○○偵查中於供前具結所為之陳述，及
    共同被告張麟德、黃發明、甲○○以證人身分，除關於自己
    部分之陳述，就有關於其他共同被告之陳述，或於供後或於
    供前具結所為之陳述，係檢察官依法訊問，復無其他事證足
    資認定其等於檢察官訊問時有受違法取供情事，且被告於本
    院審理程序中亦不爭執其等證據能力，是依上開規定均有證
    據能力，而得作為本案之證據。
四、另本件認定事實所引用之卷內其餘卷證資料，並無證據證明
    係公務員違背法定程序所取得，被告於審判程序中復未於言
    詞辯論終結前表示異議，且卷內之文書證據，亦無刑事訴訟
    法第159 條之4 之顯有不可信之情況與不得作為證據之情形
    ，則依刑事訴訟法第159 條之5 之規定，本件認定事實所引
    用之所有文書證據，均有證據能力，合先敘明。
貳、實體部分：
一、證據認定
  (一)證人乙○○於警詢時證稱「因為我的朋友丙○○有債務問題
    請我想辦法幫忙處理，結果我找張麟德幫忙處理，誰知道張
    麟德非但沒去幫忙處理債務問題，反而說急需用錢要丙○○
    先拿三萬二千元給他，我知道後，就向丙○○說：債務的問
    題不要張麟德處理了，不料此舉引起張麟德不滿，我因此叫
    丙○○今天不要住在家裡並趕緊離開，接著我於24日20時50
    分到達丙○○位於桃園縣大溪鎮○○路657 巷15號住處要載
    她離開，不料我才到大溪鎮○○路657 巷口就被張麟德等人
    用車攔下並打開我的車門由黃發明搶走我的車鑰匙，我見情
    況不對就下車跑走，跑了二百公尺左右還是被他們追到並且
    毆打我，接著強押我上由甲○○駕駛駕駛車號IW-6547 號紅
    色自用小客車，然後黃發明、張麟德分坐我左右兩旁押著我
    回到丙○○家中，在丙○○家中他們三人輪流不斷毆打我及
    丙○○，張麟德並要我和丙○○跪在地上，逼我們兩人今晚
    要去籌錢給他，要不然就拿鏟子給我叫我自己挖洞準備活埋
    ，我說給你十萬元好了，但張麟德說十萬元只夠給你們買冥
    紙，我是真的很害怕所以就問張麟德要準備多少錢才可以放
    過我們，當張麟德要說數目時警察就進入丙○○家中將我和
    丙○○救出。」、「（警方）在丙○○家中客房吊掛衣服處
    後方，找到我因而救出我。」、「因為警方趕到現場在門外
    敲門時，張麟德怕警察找到我，所以將滿身是傷的我硬拉到
    該處藏匿，以免被警方發現。」、「（問：張麟德有無表明
    處理債務如何抽成？）我沒和張麟德談此一細節。」、「我
    被張麟德持酒瓶打傷右前額上方頭部造成該酒瓶破碎割傷我
    的右眼角撕裂傷，張麟德並以其所穿之皮鞋踹我的左肋骨，
    還有被黃發明用腳踹傷左腳處，甲○○則用拳頭猛打我的胸
    部。」」、「黃發明將我之黑色轎車之車鑰匙丟在地上，要
    丙○○駕該車尾隨他們前往丙○○家，丙○○的車後方有一
    部押著丙○○，怕丙○○偷跑走，但我不知道何人所開…」
    等語。其於95年12月27日偵訊時，除仍證以上開各語外，並
    證稱「我到現場後，約一分鐘左右來了三台車，將我的車堵
    住，下來八個人。」、「剛開始是黃發明追我，後來是一人
    個高瘦的人，但是他並無被抓到。」、「我被帶進去丙○○
    家的時候，另外二台車就掉頭下山把風。」、「甲○○亦有
    進到丙○○的家，三個人（三被告）都在裡面。」、「他們
    強押我上車時，我有反抗，手有頂住車門，他們踹我進車內
    。」等語明確。
  (二)證人丙○○於警詢時證稱「因有人欠我一筆債務，大約有
    458 萬元新台幣，我透過乙○○介紹，想經由張麟德夥同黃
    發明及甲○○來催討這筆債務，但尚未處理事情卻要求我先
    給三萬二千元，我說我身上沒有錢，他說要跟我回家拿，我
    有跟乙○○提起這件事，乙○○叫我不要回家了，趕快去躲
    起來，因為我沒有換洗衣物，今天（95年7 月24日）下班後
    我回家拿衣服準備外出時，約20時30分許乙○○在大溪鎮○○路657 巷口載我離開時，就被張麟德、黃發明、甲○○給
    堵到，乙○○逃跑了約二百公尺後被他們抓回，當場被他們
    痛毆一頓，便強押入由甲○○所駕駛之IW－6547號自小客車
    內，把我和乙○○帶到我家限制我們出入，並將我們行動電
    話全部收走且關機，不准我們對外聯絡，張麟德要求我和乙○○自己商量看要拿出多少錢，來擺平這些兄弟出門的費用
    ，我有說一人拿出五萬元來，張麟德卻說只夠買我們冥紙而
    已，並要我們跪在地上求他放過我們還敲破酒瓶要刺乙○○
    ，當要刺的時候警方剛好趕到。」、「（問：乙○○身上有
    無傷痕？他身上傷痕從何而來？）有眼角撕裂傷、上腹部及
    腳部都有瘀傷。都是張麟德拿皮鞋用鞋跟打的。」、「張麟
    德等三人聽到警方叫門後，迅速將乙○○藏在我家後面房間
    內衣櫥衣服堆裡，警方找了許久在衣服堆裡找到受傷的乙○○。」、「因為我一個女子又帶著一個小孩，乙○○又被打
    傷，使我心生畏懼不敢逃跑，且我家只有一個出入口，一個
    人擋在門口，根本就沒有地方逃，就連上廁所都被他們三人
    監控著。」、「由黃發明將乙○○之黑色轎車之車鑰匙丟在
    地上，要我駕該車尾隨他們前往我家，我的車後方有一部押
    著我，怕我偷跑走，但我不知道何人所開，便一路到我家了
    。」等語，核與證人乙○○上開證言相符。
  (三)證人即查獲員警許芳雄於本院審理時證稱「是勤務中心的通
    報，我們接獲後就到現場去，我們到現場時，看到丙○○的
    家，我們按電鈴後，過了一段時間才有人來開門，是何人來
    開門我已經沒有印象了，我們進去後，有三人即被告三人在
    現場，及丙○○和他的小孩，我們問他們是何事情，為何報
    案，丙○○說他們家有一些事情需要我們去瞭解，被告三人
    在現場若無其事的樣子，之後我們發現地板有一些碎片，屋
    內有凌亂、爭吵過的痕跡，丙○○就帶我們到房間裡面去找
    找看有否其他被害人在現場，我們在另一房間內之衣櫃發現
    有一個滿臉是傷的男子，衣櫃裡面有掛衣服，衣服的後面藏
    著該男子，該男子蹲在衣櫥的角落，並且有衣服遮蔽住，他
    的頭看起來有外傷，我們有問他是何人，為何在該處，他說
    他被外面的人打，在派出所時，該男子有說他被被告三人打
    ，我們將該男子帶至客廳時，被告三人仍然若無其事，我們
    當時有問乙○○何人打他，他當場說是被告三人，我們就將
    被告三人帶至派出所，…」、「（審判長問：你們當時是否
    有問乙○○為何會躲在衣櫥裡面？）他說是被告張麟德把他
    藏在那邊，因為被告怕警察發現他。」、「（審判長問：乙○○是否有說被告三人是如何打他嗎？）有，他說被告張麟
    德用酒瓶打傷他的前額，又用皮鞋踢他的肋骨，還被被告黃
    發明用腳踢他的左腳，被告甲○○用拳頭猛打他的胸部。」
    等語，可見被害人乙○○於丙○○住處為警方發現時，確實
    具有明顯可見之傷痕，其在當場即主張係被告三人將其毆傷
    ，則其當然無任何必要在警方上門之際，自行躲至房間衣櫥
    內，是被害人乙○○證稱其在桃園縣大溪鎮○○路657 巷口
    及丙○○住處遭被告三人毆打後，在警方上門之際，由被告
    張麟德將之藏匿於上開處所，堪足採信。
  (四)被告張麟德警詢陳稱伊與黃發明、甲○○在桃園縣大溪鎮○○路657 巷口發現乙○○之車，甲○○把車開到乙○○之車
    前頭，丙○○在現場向伊哭訴說她用房屋去信貸五十萬元，
    乙○○要向丙○○借卅萬元，丙○○不想借云云，若果為真
    ，則證人丙○○於警詢時大可不必偏袒乙○○，而具體指陳
    三被告之上開犯行，是被告張麟德上開陳述，核無可採，又
    其之上開陳述，顯與被告甲○○辯稱在桃園縣大溪鎮○○路
    657 巷口沒有看見丙○○云云相左，被告甲○○之該項辯詞
    亦與證人乙○○、丙○○上開證詞不合，其之該項辯詞為偽
    。再被告張麟德警詢時尚稱被告三人與乙○○、丙○○均有
    進入丙○○家中談判，此與證人乙○○、丙○○所言相合，
    是被告甲○○偵訊時辯稱其沒有進入丙○○家中云云，亦無
    可採。另被告黃發明警詢時陳稱在丙○○家中，張麟德問乙○○為何要騙丙○○的錢，一言不合，張麟德拿起腳上所穿
    皮鞋朝乙○○臉上打去，伊與甲○○在旁觀看沒有動手云云
    ，亦與被告甲○○辯稱其在丙○○家中完全沒有看見其在內
    之三被告打乙○○云云，完全相左，亦與被告張麟德於警、
    偵訊時證稱被告三人在丙○○住處內均無打乙○○，乙○○
    之傷勢應是黃發明、甲○○在追乙○○時，乙○○撞到受傷
    的云云不符，足見其三被告之陳述，均無可採。
  (五)此外，復有被害人乙○○出具之診斷證明書1 紙、被害人乙○○受傷照片及採證照片共12幀附卷可稽，本件事證明確，
    被告甲○○之犯行足堪認定。
二、核被告甲○○所為，係犯刑法第302 條第1 項之剝奪行動自
    由罪、第277 條第1 項之傷害罪、第346 條第3 項、第1 項
    之恐嚇取財未遂罪。被告甲○○與未決被告張麟德、黃發明
    及上開約八人左右之成年男子相互間，就剝奪行動自由、傷
    害犯行，有犯意聯絡、行為分擔，為共同正犯；被告甲○○
    與未決被告張麟德、黃發明就恐嚇取財未遂罪部分，亦有犯
    意聯絡、行為分擔，為共同正犯。被告甲○○等人在桃園縣
    大溪鎮○○路657 巷口將被害人乙○○押上車後直至乙○○
    在被害人丙○○家中為警查獲，該段期間，均係剝奪行動自
    由行為之繼續，為一行為；又被告甲○○等人，在桃園縣大
    溪鎮○○路657 巷口，強制嚇令被害人丙○○駕駛乙○○之
    自小客車至丙○○家中，並要求其交出手機不准使用，直至
    警方查獲為止，該段期間，丙○○之自由亦為被告甲○○等
    人所剝奪，然被告甲○○等人係以一行為，同時剝奪被害人
    乙○○、丙○○二人之行動自由，自屬想像競合犯，又被告
    甲○○等人以傷害被害人乙○○之手段同時剝奪其之行動自
    由，亦為想像競合犯，應依刑法第55條之規定，從較重之剝
    奪行動自由罪處斷。被告甲○○所犯剝奪行動自由罪、恐嚇
    取財未遂罪，犯意各別、行為互殊，應分論併罰。被告甲○○所犯恐嚇取財未遂罪，既處未遂，應依刑法第25條第2 項
    之規定減輕之。爰審酌被告甲○○於本案剝奪被害人行動自
    由之強暴手段之強度、傷害被害人乙○○之傷勢、恐嚇取財
    之手段及內容、其犯後態度不佳等一切情狀，各量處如主文
    所示之刑，並均諭知易科罰金之折算標準。又中華民國96年
    罪犯減刑條例於96年7 月16日起施行，被告於96年4 月24日
    以前犯上開各罪，又非受逾有期徒刑1 年6 月刑之宣告，並
    無該條例不得減刑之情形，應依該條例第2 條第1 項第3 款
    減其刑期2 分之1 ，並依中華民國96年罪犯減刑條例第9 條
    規定，就其減得之刑諭知易科罰金之折算標準，並依該條例
    第10條第1 項、刑法第51條第5 款之規定，定其應執行之刑
    ，及諭知易科罰金之折算標準。
據上論斷，應依刑事訴訟法第299 條第1 項前段，刑法第28條、
第302 條第1 項、第277 條第1 項、第346 條第3 項、第1 項、
第55條、第25條第2 項、第51條第5 款、第41條第1 項前段，刑
法施行法第1 條之1 第1 項、第2 項前段，中華民國96年罪犯減
刑條例第2 條第1 項第3 款、第7 條、第9 條、第10條第1 項，
判決如主文。
本案經檢察官蔡奇曉到庭執行職務
中    華    民    國    98    年    12    月    10    日
                  刑事第三庭審判長法  官  謝順輝
                                  法  官  張詠惠
                                  法  官  曾雨明
以上正本證明與原本無異。
如不服本判決，應於判決送達後10日內向本院提出上訴狀（應附
繕本），其未敘述上訴理由者，應於上訴期間屆滿後20日內補提
理由書狀於本院。
                                  書記官  蘇  萱
中    華    民    國    98    年    12    月    10    日
附錄法條：
刑法第277條第1項
傷害人之身體或健康者，處3 年以下有期徒刑、拘役或1 千元以
下罰金。
刑法第302條第1項
私行拘禁或以其他非法方法，剝奪人之行動自由者，處5 年以下
有期徒刑、拘役或3 百元以下罰金。
刑法第346條
意圖為自己或第三人不法之所有，以恐嚇使人將本人或第三人之
物交付者，處6 月以上5 年以下有期徒刑，得併科1 千元以下罰
金。
以前項方法得財產上不法之利益，或使第三人得之者，亦同。
前二項之未遂犯罰之。


司法院資訊處製作；財團法人民間司法改革基金會備份。
